【裁判字號】    95,交聲,1172
【裁判日期】    951228
【裁判案由】    違反道路交通管理處罰條例聲明異議
【裁判全文】
臺灣士林地方法院交通事件裁定        95年度交聲字第1172號
原處分機關  台北市交通事件裁決所
異  議  人
即受處分人  甲○○
上列異議人即受處分人因違反道路交通管理處罰條例案件，對於
台北市交通事件裁決所中華民國95年11月28日所為之處分（原處
分案號：北市裁二字第裁22-ABK103315號），聲明異議，本院裁
定如下：
    主  文
異議駁回。
    理  由
一、按機慢車兩段左轉標誌，用以告示左轉機器腳踏車或慢車駕
    駛人應遵照號誌指示，在號誌顯示允許直行時先行駛至右前
    方路口之左轉待轉區等待左轉，俟該方向號誌顯示允許直行
    後，再行續駛，以兩段方式完成左轉；機器腳踏車行駛之車
    道及轉彎，應依標誌或標線之規定行駛，道路交通標誌標線
    號誌設置規則第65條及道路交通安全規則第99條第1 項分別
    定有明文。又汽車駕駛人轉彎時，有不依標誌、標線、號誌
    指示者，處汽車駕駛人新臺幣600 元以上1,800 元以下罰鍰
    ，並記違規點數1 點，道路交通管理處罰條例第48條第1 項
    第2 款及第63條第1 項第1 款亦有明文。
二、處分意旨略以：異議人即受處分人甲○○於民國95年10月16
    日18時32分許，駕駛車牌號碼GGZ-791 號重機車，沿本市○
    ○○路由南向北行駛時，未依光復北路口明顯處懸掛之「機
    慢車兩段左轉」號誌指示行車，逕自左轉南京東路往西行駛
    。經台北市政府警察局松山分局執勤員警發現，當場攔停實
    施交通稽查後，舉發無訛，爰依道路交通管理處罰條例第48
    條第1 項第2 款之規定，裁處罰鍰600 元，並依同條例第63
    條第1 項第1 款規定，記違規點數1 點。
三、異議意旨略以：異議人確於上揭時地因紅綠燈已變燈，怕後
    方來車追撞，便順勢轉彎，係基於安全考量，並非刻意違規
    云云。
四、經查：
(一)異議人於上開時、地，駕駛上揭車號重機車違規左轉等情，
    為異議人所不否認，並有臺北市政府警察局舉發違反道路交
    通管理事件通知單及臺北市政府警察局松山分局95年11月20
    日北市警松分交字第09533738400 號函在卷可稽，此部分事
    實洵堪認定。
(二)按行政罰法第13條規定，因避免自己或他人生命、身體、自
    由、名譽或財產之緊急危難而出於不得已之行為，不予處罰
    ，但避難行為過當者，得減輕或免除其處罰，亦即緊急避難
    行為，除客觀上須有自己或他人之生命、身體、自由或財產
    上遭遇急迫之危險外，行為人所採之避難行為尚須出於不得
    已或必要之行為，始足完全阻卻違法。異議人辯稱：其係為
    避後方來車追撞，基於安全考量云云，並無何具體事證可證
    當時確有此情，又縱令所辯屬實，避遭後方來車追撞並非僅
    有逕行違規左轉一途，且衡諸常情，異議人違規時間係正常
    上班日之下班時段，該路口之車流量相當龐大，異議人在懸
    掛「機慢車兩段左轉」號誌之路口逕行左轉，遭其左方行駛
    車輛追撞之危險應較後方來車追撞危險為高，若為避後方來
    車追撞，應以繼續直行之方式行駛，而非逕自違規左轉，招
    致更高追撞危險，是異議人所辯，要屬卸責之詞，不足採信
    。
五、綜上所述，異議人確有於上揭時、地，違規左轉，堪以認定
    。原處分機關依道路交通管理處罰條例第48第1 項第2 款規
    定，裁處異議人罰鍰600 元，並依同條例第63條第1 項第1
    款規定，記違規點數1 點，核無不當。本件異議為無理由，
    應予駁回。
據上論斷，應依道路交通案件處理辦法第十九條，裁定如主文。
中    華    民    國    95    年    12    月    28    日
                  交通法庭法  官  洪英花
以上正本證明與原本無異。
如不服本裁定應於判決送達後5日內向本院提出抗告狀。
                          書記官  趙彩彤
中    華    民    國    96    年    1     月    2     日


司法院資訊處製作；財團法人民間司法改革基金會備份。
